臺灣桃園地方法院刑事判決　　　　　　　94年度訴緝字第30號
公　訴　人　臺灣桃園地方法院檢察署檢察官
被　　　告　丁○○　男　35歲.
指定辯護人　本院公設辯護人　乙○○
上列被告因偽造文書案件，經檢察官提起公訴（87年度偵字第
13203 號），本院判決如下：
    主  文
丁○○行使偽造私文書，足以生損害於他人，處有期徒刑肆月，
如易科罰金，以參佰元折算壹日。緩刑貳年。
如附表編號一所示之本票壹張上所偽造之「魏秋宗」署押共貳枚
、如附表編號二所示之本票壹張上所偽造之「魏李英彩」署押共
貳枚，均沒收。
    事  實
一、丁○○與丙○○因房屋裝潢所衍生之債務糾紛，於民國87年
    3 月18日，雙方至臺灣桃園地方法院檢察署出庭應訊後，旋
    於同日下午4 時許，在臺灣桃園地方法院檢察署側門斜對面
    馬路旁（起訴書誤認為臺灣桃園地方法院門口前），繼續商
    討該筆債務如何解決，雙方遂約定自同年4 月間起，由丁○○每月償還予丙○○新臺幣（下同）七萬元，並迄於還清債
    務為止，丁○○並簽發如附表編號一、二所示之其本人為發
    票人之本票二張（起訴書誤認為一張），然丁○○未經其父
    母魏秋宗、魏李英彩（起訴書誤載為魏李彩英）之同意，竟
    基於行使偽造私文書之犯意，於如附表編號一所示之一張本
    票上，偽造其父「魏秋宗」之署押共二枚（署名一枚及指印
    一枚）、如附表編號二所示之一張本票上，偽造其母「魏李
    英彩」之署押共二枚（署名一枚及指印一枚），以表示其父
    母魏秋宗、魏李英彩願負擔保責任之意，在票據法上係表示
    對本票負擔保責任之意思，屬法律規定之私文書，將該二張
    本票同時交予丙○○而加以行使，足以生損害於魏秋宗、魏
    李英彩及丙○○。嗣因丁○○自87年4 月間起，並未依約分
    期償還所欠債務，且令丙○○遍尋無著，丙○○始提起本件
    告訴。
二、案經丙○○訴由臺灣桃園地方法院檢察署檢察官偵查起訴。
    理  由
一、訊據被告丁○○固坦認於上揭時地未經其父母魏秋宗、魏李
    英彩之同意，而於如附表編號一、二所示之二張本票上分別
    偽造其父母「魏秋宗」、「魏李英彩」之署押之事實，惟矢
    口否認有何行使偽造私文書之犯意，辯稱：我之前有欠丙○○裝潢費，原來說好是三十八萬元，後來追加二十萬元，後
    來我只還他五十萬元，還欠他八萬元，但是丙○○後來又說
    總數是九十多萬元，說我還欠他四十幾萬元。本票是丙○○
    脅迫我簽的，因為他說如果我不簽，就要把我押到山上去，
    當時我還發抖，字跡很潦草，我是依據丙○○所講的來寫，
    我父母的名字、指印也是丙○○要我簽的，所以簽完之後，
    我就不敢回家。事後我有跑去跟法警講，法警說那是你們外
    面的事情，他們不管。我沒有對丙○○提出告訴云云。
二、然查：
  (一)上揭犯罪事實，已據證人即告訴人丙○○於本院審理中證述
    ：被告找我做裝潢，並欠我錢，我有告被告詐欺，我和被告
    在開完庭以後，在地檢署側門斜對面的馬路旁有和解，被告
    當時有開票。是我要求被告開票的。被告簽本票時有四個人
    在場，我、被告、甲○○及我的大舅子曾廣寧。被告當時寫
    的時候，是在轎車的後行李箱那邊寫字。我原本打算去被告
    家，但是被告不肯，我希望有擔保人，被告說他要寫，我有
    告訴被告這樣子是犯法的，他說沒關係，他會還錢。我只有
    要求被告要有擔保人，被告就把他父母的名字寫上去。我當
    時並沒有對被告採取暴力或威脅的手段。我朋友甲○○及大
    舅子曾廣寧亦沒有對被告採取暴力或威脅手段。我們並沒有
    恐嚇被告說若他不簽就要把他抓到山上去之類的話。被告簽
    完本票以後並沒有還我錢，之後就找不到他人等語明確（參
    見本院94年度訴緝字第30號卷《下稱本院二卷》第51-56 頁
    ），核與案發當時在場之另一證人甲○○於本院審理中結證
    稱：我與告訴人是朋友。87年3 月18日下午有與告訴人一起
    到地檢署開庭。開完庭後，告訴人與被告在地檢署側門前面
    講付款的事情。之前告訴人就有說要去被告的家裡談，但是
    被告不要。當天我不清楚有沒有人要求被告在本票上簽保證
    人。被告沒有受到告訴人脅迫才簽本票。告訴人也沒有說被
    告不簽本票的話，要把他帶到山上去或是其他地方的話。告
    訴人的大舅子剛好有事來找告訴人，我和他大舅子二人站在
    旁邊。我也沒有聽到告訴人的大舅子有恐嚇被告說如果不簽
    的話，要把他帶到山上的話，告訴人的大舅子有說「你們二
    個人自己去講，看要怎麼解決」。被告是在一台車子的後面
    寫本票的等語大致相符（參見本院二卷第65-69 頁），而被
    告當庭對於證人甲○○上開證述並不否認，僅陳稱：甲○○
    當初沒有對我怎樣，我沒有辦法評論他所述是否實在，因為
    他有沒有聽到是他自己才知道等語（參見本院二卷第69頁）
    ，是衡以證人丙○○、甲○○與被告間並無仇恨怨隙，縱證
    人丙○○與被告間存有債務糾紛，然證人丙○○、甲○○亦
    無須甘冒偽證罪責，而互相虛構事實陷害被告之理！再衡情
    而論，果如被告所辯其當時係受證人丙○○之脅迫，然被告
    當時所在地點既係位在臺灣桃園地方法院檢察署側門斜對面
    馬路旁，屬於公眾、人車往來頻繁之地點，且被告當時年紀
    又係二十八歲有餘之成年人，並非毫無社會經驗之無知幼童
    ，再者，證人丙○○等人當時亦非手持任何兇器加以相逼，
    則被告果真遭受脅迫，何以不立刻大聲呼救或逃離現場，抑
    或立即或隨後報警處理，反而猶如魚肉般而任人宰割？可認
    被告前開所辯，尚與社會常情有違，並不足採。堪認被告於
    案發當時，仍係處於自由意志而可決定是否偽簽其父母魏秋
    宗、魏李英彩之署押與否的情形下，而未經其父母魏秋宗、
    魏李英彩之同意，而在其所簽發如附表編號一、二所示之二
    張本票上，分別偽造其父母「魏秋宗」、「魏李英彩」之署
    押以為擔保責任之意，並將該二張本票同時交予證人丙○○
    而加以行使一情，應可認定。
  (二)又被告之父親即證人魏秋宗於偵查中及本院審理中亦已明確
    陳述：伊並未在本件本票上簽名或按指印。亦未同意被告在
    本件本票上簽名或按指印等語（參見偵卷第10頁反面、本院
    87年度訴字第1311號卷《下稱本院一卷》第22頁反面）。此
    外，復有被告所簽發如附表一、二所示之本票影本二張在卷
    可稽。準此，均足佐證被告確實未經其父母魏秋宗、魏李英
    彩之同意，而在其所簽發如附表編號一、二所示之二張本票
    上，分別偽造其父母「魏秋宗」、「魏李英彩」之署押以為
    擔保責任之意，並將該二張本票同時交予證人丙○○而加以
    行使之情屬實。綜上所述，足認被告前開所辯，顯係事後空
    言卸責之詞，尚不足採。從而，本件事證已臻明確，被告犯
    行洵堪認定，應予依法論科。
三、被告未經其父母魏秋宗、魏李英彩之同意，在其所簽發如附
    表編號一、二所示之二張本票上，分別偽造其父母「魏秋宗
    」、「魏李英彩」之署押，以表示其父母魏秋宗、魏李英彩
    願負擔保責任之意，在票據法上係表示對本票負擔保責任之
    意思，屬法律規定之文書，將該二張本票同時交予證人丙○○而加以行使，足以生損害於魏秋宗、魏李英彩及丙○○。
    核被告所為，係犯刑法第216 條、第210 條之行使偽造私文
    書罪。被告偽造其父母「魏秋宗」、「魏李英彩」之署押用
    以偽造私文書，又被告偽造私文書後復持以同時一次行使，
    偽造私文書之低度行為為行使之高度行為所吸收，不另論罪
    。又被告以一行使行為觸犯二個行使偽造私文書罪名，為同
    種想像競合犯，依刑法第55條前段規定，應從一個行使偽造
    私文書罪處斷，公訴人就此想像競合關係疏未論及，尚有未
    洽，附予敘明。爰審酌被告犯罪之動機、目的，雖犯後未能
    坦承犯行，然係因不諳法律所致及犯罪所生損害非重等一切
    情狀，量處如主文所示之刑。又被告行為後，刑法第41條業
    經立法院於90年1 月4 日修正為第41條第1 項：「犯最重本
    刑為五年以下有期徒刑之刑之罪，而受六個月以下有期徒刑
    或拘役之宣告，因身體、教育、職業、家庭之關係或其他正
    當事由，執行顯有困難者，得以一元以上三元以下折算一日
    ，易科罰金。」，並經總統於90年1 月10日公布施行，將易
    科罰金之適用範圍擴大為最重本刑五年以下有期徒刑之罪，
    而易服勞役及期間、數罪併罰之定執行刑、緩刑及易以訓誡
    、易科罰金各事項，均應依新法（最高法院24年7 月民刑庭
    總會(二)意旨參照），本件被告行為後，法律業已變更，且修
    正後之法律有利於被告，爰依刑法第2 條第1 項前段之規定
    ，易科罰金之折算標準條件自應適用新法，並諭知易科罰金
    之折算標準，以資懲儆。末查，被告前未曾受有期徒刑以上
    刑之宣告，此有臺灣高等法院被告全國前案紀錄表及臺灣桃
    園地方法院檢察署刑案資料查註紀錄表各一份附卷可參，其
    因一時疏慮，致犯本罪，經此教訓，當知所惕勵而無再犯之
    虞，本院認為前開對其宣告之刑，以暫不執行為適當，併予
    宣告緩刑二年，以啟自新。又被告所簽發如附表編號一、二
    所示二張本票，均已交付證人丙○○，已非被告所有，亦非
    違禁物，爰不為沒收之諭知。惟被告於如附表編號一所示之
    本票一張所偽造之「魏秋宗」署押共二枚、如附表編號二所
    示之本票一張所偽造之「魏李英彩」署押共二枚，依刑法第
    219 條規定，不問屬於犯人與否，仍均併予宣告沒收。
據上論斷，應依刑事訴訟第299 條第1 項前段，刑法第2 條第1
項前段、第216 條、第210 條、第55條、修正後第41條第1 項前
段、第74條第1 款、第219 條，罰金罰鍰提高標準條例第2 條，
判決如主文。
本案經檢察官孫沛琦到庭執行職務。
中　　華　　民　　國　　94　　年　　4 　　月　　29　　日
                        臺灣桃園地方法院刑事第十二庭
                            審判長法  官    游  紅  桃
                                  法  官    黃  永  定
                                  法  官    林  家  賢
上列正本證明與原本無異。
如不服本判決，應於判決送達後10日內，向本院提出上訴狀（應
附繕本），上訴於臺灣高等法院。
                                  書記官    戴  育  萍
中　　華　　民　　國　　94　　年　　4 　　月　　29　　日
~F0
~T40
┌──────────────────────────────────────────┐
│附表：                                                           94年度訴緝字第30號 │
├──┬─────┬─────┬─────┬────┬────┬─────┬─────┤
│編號│發票人    │ 票面金額 │本票號碼  │發票日  │到期日  │偽造署押  │ 備   註  │
│    │          │（新臺幣）│          │        │        │          │          │
├──┼─────┼─────┼─────┼────┼────┼─────┼─────┤
│ 一 │丁○○    │二十萬元  │311679    │87.3.18 │87.8.18 │偽造「魏秋│          │
│    │          │          │          │        │        │宗」署押共│          │
│    │          │          │          │        │        │二枚（署名│          │
│    │          │          │          │        │        │一枚及指印│          │
│    │          │          │          │        │        │一枚）    │          │
├──┼─────┼─────┼─────┼────┼────┼─────┼─────┤
│ 二 │丁○○    │十五萬元  │311680    │87.3.18 │87.8.18 │偽造「魏李│          │
│    │          │          │          │        │        │英彩」（起│          │
│    │          │          │          │        │        │訴書誤載為│          │
│    │          │          │          │        │        │「魏李彩英│          │
│    │          │          │          │        │        │」）署押共│          │
│    │          │          │          │        │        │二枚（署名│          │
│    │          │          │          │        │        │一枚及指印│          │
│    │          │          │          │        │        │一枚）    │          │
└──┴─────┴─────┴─────┴────┴────┴─────┴─────┘
附錄本判決論罪科刑法條：
刑法第210條：
偽造、變造私文書，足以生損害於公眾或他人者，處五年以下有
期徒刑。
刑法第216條：
行使第二百十條至第二百十五條之文書者，依偽造、變造文書或
登載不實事項或使登載不實事項之規定處斷。
